【裁判字號】    89,訴,1462
【裁判日期】    900817
【裁判案由】    誣告等
【裁判全文】
臺灣板橋地方法院刑事判決                        八十九年度訴字第一四六二號
    公  訴  人  臺灣板橋地方法院檢察署檢察官
    被      告  辛○○
    選任辯護人  戴銀生
右列被告因誣告等案件，經檢察官提起公訴（八十九年度偵字第五二一四、一一三七
五號），甲○判決如左：
    主  文
辛○○意圖他人受刑事處分，向該管公務員誣告，累犯，處有期徒刑壹年，偽造之于
觀書印章壹枚、如事實欄所示之本票肆紙及東門九如餐廳之名片壹枚、東門九如餐廳
路線之草圖參張、台北市中心旅遊圖影本壹張、黃色書刊壹本、筆記本貳本、會計摘
要貳張均沒收；又意圖為自己不法之所有，而侵占離本人所持有之物，處罰金參仟元
，罰金如易服勞役，以參佰元折算壹日；又牙保贓物，處有期徒刑壹年。有期徒刑部
分，應執行壹年拾月，偽造之于觀書印章壹枚、如事實欄所示之本票肆紙及東門九如
餐廳之名片壹枚、東門九如餐廳路線之草圖參張、台北市中心旅遊圖影本壹張、黃色
書刊壹本、筆記本貳本、會計摘要貳張均沒收。
    事  實
一、辛○○有違反麻醉藥品管理條例、竊盜、收受贓物等前科，其中於民國（下同）
    八十六年間，因違反麻醉藥品管理條例案件，經台灣高等法院判處有期徒刑六月
    確定，於八十七年三月十一日易科罰金執行完畢，猶不知悔改，因細故而對戊○○不滿，明知戊○○並未涉及八十八年十二月十五日所發生之東門九如餐廳于觀
    書命案，竟意圖使戊○○受刑事處分，而於八十八年十二月十六日向有偵查犯罪
    職權之內政部警政署刑事警察局偵一隊偵查員壬○○申告誣指戊○○涉有上開殺
    人及竊盜、縱火等犯嫌。辛○○為遂其誣告之目的，接續於八十九年一月八日某
    時提供其於不詳時地所偽造內容記載戊○○涉嫌縱火、搶奪、綁架于觀書等情節
    之二本筆記本予壬○○，並於同年一月十一日某時，辛○○將其在八十八年十一
    月底某日（即實施誣告前半個多月）在三重市○○○街某處垃圾堆拾獲而侵占入
    己之張程翔失竊之汽車駕駛執照一張、陳文和所有失竊之中華民國護照、大陸福
    建省暫住人口暫住證、大陸通行證、大陸結婚證書、福建省公證處結婚公證書、
    財團法人海峽交流基金會公證書、陳文和新竹中小企業銀行龜山0000000
    號存摺各一份等證件，放置於戊○○位於台北縣三重市○○○街一五０巷十二號
    九樓住處樓頂供民眾出入參拜之神壇倉庫內，並於不詳時間在新莊市○○路委請
    不詳店名刻印店不知情之人偽刻于觀書印章壹枚，而假冒于觀書之名義，蓋用于
    觀書之印文於本票發票人欄內、偽造于觀書所簽發之本票四張（起訴書誤載為二
    張，分別為票號００四五三六號、到期日八十八年十二月六日、發票日八十八年
    十月十七日、票面金額新台幣（下同）七十六萬元，票號００四五四三號、到期
    日八十八年三月十六日、發票日八十八年七月十六日、票面金額七十六萬元，票
    號００四五四一號、到期日八十八年十二月五日、發票日八十八年七月九日、票
    面金額七十二萬元，票號００四五四二號、到期日八十八年三月十六日、未記載
    發票日、票面金額七十六萬元）後，偽造戊○○涉有上開殺人等犯嫌之東門九如
    餐廳路線之草圖三張、台北市中心旅遊圖影本一張（內含被告虛偽註明目標地等
    ）、會計摘要二張及內含其書寫「陳老大交代東門事件千萬不要說出去、不要認
    錯、有監聽、找幾個不在場之證明」等語之黃色書刊一本，於八十九年一月十八
    日某時，將東門九如餐廳之名片一枚、及辛○○上開偽造于觀書所簽發之本票四
    張、繪製東門九如餐廳路線之草圖三張、台北市中心旅遊圖影本一張、會計摘要
    二張，及上開黃色書刊一本包裝在塑膠袋內，放置於戊○○上開住處門口，以便
    刑事警察局辦案人員前來搜索時得以發現而達到其誣告之目的。嗣於八十九年一
    月十九日凌晨一時許，為警在戊○○之上開住處及樓頂倉庫內，查獲上開張程翔
    之駕駛執照、陳文和所有之證件及上開其偽造誣告之證據，始查知上情。另辛○○明知丙○○（對外冒名李文良）所持有之福特牌Ｌ─五六五型、車身號碼三一
    二０九、引擎號碼六二四九二號之鏟土機一輛（原為庚○○於八十六年十一月間
    某日向佑彬公司所租用，於八十六年十二月五日上午八時三十分許，在台北縣新
    莊市○○路一七七號瀚林園工地內為丙○○所竊取）係他人失竊之贓物，竟於八
    十六年十二月間某日，透過不知情之癸○○（另經檢察官不起訴處分）將上開鏟
    土機居間介紹，以三十三萬元之價格販賣予不知情之百寬機械有限公司負責人乙○○（起訴書誤載為陳泰男，業經檢察官不起訴處分）。嗣於八十七年五月十九
    日十七時許，柯証元適至台北市內湖區台聯電訊股份有限公司源力營造有限公司
    興建八七年建字第０三一號工三區工地洽公，發現上開失竊之鏟土機，報警循線
    查獲。
二、案經台北市政府警察局大安分局移送及台灣台北地方法院檢察署檢察官就被告贓
    物罪部分自動檢舉並呈請台灣高等法院檢察署核轉台灣板橋地方法院檢察署檢察
    官偵查起訴。
    理  由
一、訊據被告辛○○對於侵占遺失物、偽造印文、誣告等犯罪事實，分據被告於警訊
    、偵查及甲○審理時坦承不諱，核與被害人戊○○所述之情節相符，並經證人即
    內政部警政署刑事警察局偵一隊隊員壬○○、及被害人沈世傑之鄰居丁○○證述
    在卷，復有被告偽造之于觀書印章一枚、本票四紙及東門九如餐廳之名片一枚、
    被告繪製之東門九如餐廳路線之草圖三張，及內含其書寫「陳老大交代東門事件
    千萬不要說出去、不要認錯、有監聽、找幾個不在場之證明」等語之黃色書刊一
    本、筆記本二本、台北市中心旅遊圖影本一張、會計摘要二張、陳文和之上開證
    件、存摺及張程翔之汽車駕駛執照扣案可證。
二、另牙保贓物部分，訊據被告辛○○矢口否認有何犯行，辯稱：因丙○○積欠伊修
    理費，後來找不到丙○○，伊才自己去找買主，伊不知該鏟土機係贓物，否則伊
    不會在白天帶癸○○至現場看云云，然查：
（一）上開鏟土機係被害人柯証元向佑彬公司承租，於八十十六年十一月間某日向佑
      彬公司所租用，於八十六年十二月五日上午八時三十分許，在台北縣新莊市○○路一七七號瀚林園工地內為丙○○所竊取，被告明知係他人失竊之贓物，竟
      於八十六年十二月間某日，透過不知情之癸○○將上開鏟土機居間介紹，以三
      十三萬元之價格販賣予不知情之百寬機械有限公司負責人乙○○等情，業據被
      害人柯証元、證人癸○○、乙○○、黃文能分別於警訊、偵查及甲○訊問時證
      述明確，並有柯証元之報案單一紙、鏟土機相片三張、進口報單一紙（均影本
      ）在卷可稽，上開鏟土機係失竊之贓物，要無疑義。
（二）上開鏟土機係由李文良（即丙○○）委由知情之被告辛○○以其母郭鍾貴妹（
      不知情）所經營設在台北縣新莊市○○路○段一七七號之政義農業土木機械修
      理行以二十萬元之價格賣出（即丙○○索價二十萬元），而辛○○牙保透過不
      知情之癸○○以三十三萬元販賣予乙○○等情，並據證人即被告之母郭鍾貴妹
      於警訊時證述綦詳（見台灣士林地方法院檢察署八十七年度偵字第四九０二號
      偵查卷所附郭鍾貴妹警訊筆錄），且據被告辛○○於偵查中供述明確（見台灣
      台北地方法院檢察署八十七年度偵字第一三二四０號偵查卷八十七年七月十五
      日訊問筆錄），復有讓渡書、買賣契約書各一紙在卷可佐，且觀之該讓渡書上
      記載立讓渡書人係李文良，而負責人則為被告，買賣契約書上記載賣主係李文
      良，而以被告之母郭鍾貴妹為名義負責人之政義農業土木機械修理行（實際經
      營者為被告，詳後述）則係見證人，益證該鏟土機係被告所牙保賣出無訛。
（三）又被告於偵查中供稱：癸○○是交給我三十三萬支票，但松鑫公司（丙○○設
      立登記之公司）不要，我才回去向黃某拿現金三十萬五千元，我將其中二十八
      萬元交松鑫公司，另一萬五千元是稅金，一萬元是他欠我的修理費等語（見台
      灣台北地方法院檢察署八十七年度偵字第一三二四０號偵查卷八十七年七月二
      十四日訊問筆錄），核與其在台灣板橋地方法院檢察署檢察官於八十九年六月
      二十七日訊問時所供：「八十七年我做修理發電機的，李（敏雄）的機器都是
      找我去修理，他欠我修理費十餘萬元，他說等工程完了，將機器賣掉才能還我
      錢，但他一直拖，於是我說我來找買主，我不拿佣金：：：」，所述修理費之
      數目顯不一致，足見其所辯係為償還丙○○積欠之修理費，才找買主云云，並
      非實在。
（四）被告雖辯稱係在白天帶癸○○至新莊中原路看該鏟土機，且有人操作，故所賣
      之鏟土機並非贓物云云，然證人癸○○於甲○審理時證稱：「當時被告有問司
      機說這鏟土機是某某人託他賣的，叫他停下來給我們看，但我不記得說的是什
      麼人名。」「我有向被告要（進口證明書）正本，但他拿不出來。」「被告第
      一次給我看的是審理卷的讓渡書，我跟他講不妥，交車時叫他給我另外一份：
      ：：我也不記得他交車有無給我另外一份。」等語（見甲○八十九年十月十八
      日訊問筆錄），核與證人乙○○於甲○訊問時證稱：「交車時，癸○○沒有給
      我進口證明、讓渡書，但契約好像有，我有催黃（盛明）說他朋友去南部，一
      直等到警察查獲，我才拿到進口證明的影本。」（見甲○八十九年十月十八日
      訊問筆錄），顯見被告牙保販賣上開鏟土機，而無法提出進口證明原本至明，
      按被告係政義農業土木機械修理行之實際經營者，已據被告於偵查中供明在卷
      （見台灣台北地方法院檢察署八十七年度偵字第一三二四０號八十七年七月十
      五日訊問筆錄），則其對於鏟土機器之買賣手續及價格自屬知之甚稔，如係有
      合法來源之鏟土機，即應有進口證明，乃被告牙保販賣該鏟土機，而無法提出
      進口證明；且該鏟土機於八十六年十月五日進口，八十六年十一月間之市價，
      約為五十五萬元（含稅）等情，並據被害人柯証元於警訊（台灣士林地方法院
      檢察署八十七年度偵字第四九０二號偵查卷附柯証元警訊筆錄）、黃文能於偵
      查中（台灣台北地方法院檢察署八十八年度他字第一一六號偵查卷第十二頁背
      面）陳述明確，復有被害人柯証元於報案單上報明該鏟土機之市價可參，被告
      竟以低於市價二十餘萬之價格牙保販賣予乙○○，且未能提出進口證明，顯見
      其知悉該鏟土機係來源不明之贓物，至為灼然，其辯稱不知該鏟土機係贓物云
      云，不足採信。
（五）被告於偵查中始則供稱：「（癸○○交多少錢給你？）答：「三十四萬，（三
      十三萬是支票，是貨款，另交現金一萬元給我當佣金）：：：」「癸○○是交
      給我三十三萬支票：：：」（見台灣台北地方法院檢察署八十七年度偵字第一
      三二四０號偵查卷八十七年七月十五日訊問筆錄），核與證人癸○○於警訊及
      偵查中所證：百寬機械股份有限公司所簽發之三十三萬元支票為買鏟土機的錢
      等語相符，且與被告之母郭鍾貴妹於警訊中證稱：「：：：由我開設的政義農
      業土木機械修理行所賣出的，賣出價錢新台幣三十三萬整，賣給百寬機械有限
      公司負責人乙○○先生，該買賣是由朝陽機電工程有限公司負責人癸○○先生
      所介紹來買賣的。」等語一致，顯見該鏟土機係以三十三萬元販賣予乙○○。
      被告於甲○訊問時則改稱：「當初是丙○○欠我修理費，跟我說公司有困難，
      叫我賣鏟土機，他沒說鏟土機是誰的，我去找買主，找到癸○○，就以二十萬
      元賣給癸○○，癸○○是交給我他太太二十萬元之支票，我說沒有用支票，他
      就換現金給我，我將二十萬元拿給丙○○，丙○○給我八萬多元修理費另外再
      給我一萬元：：：」等語（見甲○八十九年九月二十七日訊問筆錄），如被告
      所賣之鏟土機並非贓物，其焉需如此遮飾？再參諸被告所提出其自稱係丙○○
      者所寫之信件、本票（票面金額八萬九千五百五十元），其字跡顯不相同，有
      該信件及本票在卷可資比對，且無其他事證足證係丙○○之筆跡，經質之被告
      ，始自承不能確定是否為丙○○所寫（見甲○八十九年十二月二十日訊問筆錄
      ），足見被告圖卸之情；又被告請求傳訊證人己○○，企圖由己○○陳述不實
      之證言，以資為其不知贓物之證明，然經甲○當庭質之證人，其稱在八十九年
      一月才認識被告，對八十六年間發生之本件鏟土機之事，並不知悉等語（見甲○九十年七月十三日訊問筆錄），益見被告畏究心虛，企圖以虛偽證詞脫免刑
      責。
（六）被告與丙○○（李文良）之人於八十七年三月十日下午三時許，在桃園縣大園
      鄉橫峰村二十一鄰四十六之二十二號李正友所經營已停業之石正砂石廠內，由
      辛○○竊取李正友所有之鏟土機一台（ＫＯＭＡＴＳＵ牌、型號ＷＡ─四五０
      、車台號碼一０二一二），復於同年月十六日下午五時五十分許，在同上址由
      被告與丙○○共同竊取李正友所有借予姜李淑美之挖土機（ＫＯＢＥＣＯ廠牌
      、ＳＫ三００II型號、引擎號碼ＭＺ00000000000號）得手後均售
      予不知情之劉榮豐（價款尚未談妥）之竊盜等犯行，業經台灣高等法院八十九
      年度少連上訴字第一００號判決認事證明確，判處有期徒刑一年，有該判決書
      可參，足見被告與丙○○交情匪淺，且以竊取鏟土機等機器販售圖利，對丙○○所交付之上開鏟土機，並無合法來源證明，其委稱不知係贓物，孰能置信？
      又被告將上開鏟土機透過癸○○販售予乙○○，所為係犯牙保贓物罪，並經台
      灣高等法院上開判決書審認在卷，被告有牙保贓物，已甚明確。
（七）綜上所述，被告所辯為飾卸之詞，均不足採信，本件事證已臻明確，被告之上
      開犯行，均堪以認定，應依法予以論科。
三、核被告辛○○所為，係犯刑法第一百六十九條第一項之誣告罪、第二百十七條第
    一項之偽造印文罪、第三百三十七條之侵占離本人持有之物罪及第三百四十九條
    第二項牙保贓物罪。被告偽造于觀書之印章後，復加以蓋用，其前行為應為後行
    為所吸收，應成立偽造印文罪，公訴人認係犯偽造印章罪，尚有未洽。被告偽造
    證據後，並已實施誣告，其偽造證據行為應為誣告行為所吸收，應論以第一百六
    十九條第一項之誣告罪。被告之一侵占行為，而侵害二個被害人之財產法益，觸
    犯相同之罪名，為同種想像競合，應從一重處斷；被告所犯上開誣告罪、偽造印
    文罪間，有方法、結果之牽連關係，為牽連犯，應從一重之誣告罪處斷。公訴人
    認被告所犯刑法第一百六十九條第一項誣告罪、第二項偽造證據罪與偽造印章罪
    ，有方法結果牽連關係，應從一重處斷，亦有未當。又公訴人雖漏引刑法第三百
    三十七條侵占離本人持有之物罪之法條，惟犯罪事實欄已有敘及，應認業經公訴
    人起訴，甲○自得併予審理判決，附此敘明。被告辛○○曾於八十六年間，因違
    反麻醉藥品管理條例案件，經台灣高等法院判處有期徒刑六月確定，於八十七年
    三月十一日易科罰金執行完畢，有台灣高等法院檢察署刑案紀錄簡覆表可參，五
    年以內再犯上開有期徒刑以上之誣告罪（牙保贓物部分，行為時間係在有期徒刑
    執行完畢前，未構成累犯；侵占離他人持有之物罪則係罰金刑，亦不構成累犯）
    ，為累犯，依法加重其刑。被告所犯上開誣告罪、牙保贓物罪、侵占離本人持有
    之物罪，犯意各別，行為互殊，應予分論併罰。爰審酌被告有事實欄所示前科、
    因細故而偽造證據誣告他人犯有殺人等重罪、對被害人造成重大困擾、使警察機
    關為無益之偵查、浪費司法資源，及被告坦承誣告、偽造印文、侵占離他人持有
    之物等犯行，而否認牙保贓物犯行，飾詞狡辯等一切情狀，各量處如主文所示之
    刑，並就罰金部分諭知易服勞役之折算表準及就宣告有期徒刑部分定其應執行刑
    ，以示懲儆。
四、被告偽刻之于觀書印章一枚，應依刑法第二百十九條之規定，不問屬於犯人與否
    ，宣告沒收。又扣案被告偽造供誣告所用如事實欄所示之本票四紙（包含偽造于
    觀書印文七枚）及東門九如餐廳之名片一枚（已由九如餐廳交付被告，應認係屬
    被告所有）、被告繪製之東門九如餐廳路線之草圖三張、台北市中心旅遊圖影本
    一張（內有被告虛偽註明目標地等）、黃色書刊一本、筆記本二本、會計摘要二
    張均係被告所有，供犯上開誣告罪所用之物，已據被告供明在卷，均應依刑法第
    三十八條第一項第二款之規定，予以宣告沒收。
據上論斷，應依刑事訴訟法第二百九十九條第一項前段、刑法第一百六十九條第一項
、第二百十七條、第二百十九條、第三百三十七條、第三百四十九條第二項、第五十
五條、第四十七條、第四十二條第二項、第五十一條第五款、第三十八條第一項第二
款，罰金罰鍰提高標準條例第一條前段、第二條，判決如主文。
本案經檢察官毛有增到庭執行職務
中      華      民      國    九十      年      八      月     十七     日
                                  臺灣板橋地方法院刑事第五庭
                                        法  官  林  錫  凱
右正本證明與原本無異。
如不服本判決，應於判決送達後十日內，向甲○提出上訴狀。
                                        書記官  林  兆  嘉
中      華      民      國    九十      年      八      月     二十     日
附錄本案所犯法條全文
刑法第一百六十九條
(誣告罪)
意圖他人受刑事或懲戒處分，向該管公務員誣告者，處七年以下有期徒刑。
意圖他人受刑事或懲戒處分，而偽造、變造證據，或使用偽造、變造之證據者，亦同
。
刑法第二百一十七條
(偽造盜用印章印文或署押罪)
偽造印章、印文或署押，足以生損害於公眾或他人者，處三年以下有期徒刑。
盜用印章、印文或署押，足以生損害於公眾或他人者，亦同。
刑法第三百三十七條
意圖為自己或第三人不法之所有，而侵占遺失物、漂流物或其他離本人所持有之物者
，處五百元以下罰金。
刑法第三百四十九條
(普通贓物罪)
收受贓物者，處三年以下有期徒刑、拘役或五百元以下罰金。
搬運、寄藏、故買贓物或為牙保者，處五年以下有期徒刑、拘役或科或併科一千元以
下罰金。
因贓物變得之財物，以贓物論。


司法院資訊處製作；財團法人民間司法改革基金會備份。
